臺灣花蓮地方法院刑事判決　　　　　　 100年度簡上字第49號
上　訴　人
即　被　告　高榮越
上列上訴人即被告因毀損案件，不服本院花蓮簡易庭民國100年5
月31日所為100年度花簡字第296號之第一審判決（原聲請簡易判
決處刑案號：99年度偵字第4439號），提起上訴，本院管轄之第
二審合議庭判決如下：
    主  文
上訴駁回。
    事實及理由
一、本案經本院管轄第二審之合議庭審理結果，認原審依刑法第
    354 條毀損他人物品罪規定，判處上訴人即被告高榮越拘役
    10日，如易科罰金，以新臺幣1千元折算1日，經核認事用法
    及量刑均無違法或不當，應予維持，除引用原審刑事簡易判
    決書記載之事實、證據及理由外（如附件），並予以補充說
    明如後所述。
二、按被告以外之人於審判外之陳述，雖不符前 4條（即刑事訴
    訟法第 159條之1至之4）之規定，而經當事人於審判程序同
    意作為證據，法院審酌該言詞陳述或書面陳述作成時之情況
    ，認為適當者，亦得為證據。當事人、代理人或辯護人於法
    院調查證據時，知有第159條第1項不得為證據之情形，而未
    於言詞辯論終結前聲明異議者，視為有前項之同意，刑事訴
    訟法第159條之5定有明文。經查，檢察官、被告於本院言詞
    辯論終結前，就本判決所引用下列各項屬於審判外陳述之證
    據，知有第159條第1項不得為證據之情形，均未聲明異議，
    且表示不爭執，經本院審酌該證據作成情況均無不適當之情
    形，是依上開規定，認得作為本案證據。
三、被告上訴意旨略以：我會毀損蘇珮瑀所使用車牌號碼4763－
    UM號自用小客車之雨刷及前擋風玻璃，是因為蘇珮瑀駕車衝
    撞我，而我為了阻擋她的視線，避免車子繼續衝撞，才這麼
    做云云。惟查：
(一)被害人蘇珮瑀於99年6月5日、同年月20日警詢時證稱：我與
    鍾紹昇於99年6月5日16時許，駕駛我母親所有的車牌號碼47
    63－UM自用小客車，至花蓮縣壽豐鄉○○村○○○段379 號
    土地上，停在該處，而我丈夫高榮越突然出現，破壞雨刷桿
    及擋風玻璃，我見狀怕受傷，立即駕車逃離現場等語（見警
    卷第8至9、10至12頁）。復於99年8 月23日警詢時證稱：99
    年6 月5日16時許，在花蓮縣壽豐鄉○○村○○○段379號土
    地上，高榮越突然到場，先拉斷我駕駛的自用小客車雨刷桿
    ，再用雨刷桿敲打擋風玻璃，我見到高榮越情緒不穩定，為
    了盡快離開現場，就趕緊倒車，沒想到撞到護欄，造成自用
    小客車的保險桿損壞；過程中，我沒有駕車衝撞高榮越，他
    的傷應該是為了抓雨刷桿敲破擋風玻璃所造成的等語（見警
    卷第13至15頁）。再於99年11月17日偵查中結證稱：99年 6
    月5日16時許，在花蓮縣壽豐鄉○○村○○○段379號土地上
    ，我聽到自用小客車副駕駛座的玻璃被敲了3 聲，我發現是
    高榮越，他雖然戴口罩及帽子，但我認出他的外套，結果他
    把雨刷桿拔掉，將駕駛座的擋風玻璃弄破，鍾紹昇叫我離開
    ，我將車子倒退再往前開，不小心擦撞到護欄等語（見偵卷
    第9至11頁）。又於100年10月18日本院調查程序中經隔離訊
    問後結證稱：99年6月5日16時許，我與鍾紹昇在我駕駛的自
    用小客車內，當時車子沒有發動，而高榮越戴著帽子、口罩
    及穿卡其色外套，突然跑到副駕駛座車燈前面，拿照相機一
    直相，又跑到副駕駛座的擋風玻璃旁，扯斷雨刷桿，並用雨
    刷桿直接搥副駕駛座的擋風玻璃，我很緊張，他又跑到正駕
    駛座旁邊，站在左手邊的後視鏡附近，將正駕駛座的雨刷桿
    扯斷，用雨刷桿搥正駕駛座的擋風玻璃，也是搥好幾下，將
    玻璃敲破，我問鍾紹昇怎麼辦，鍾紹昇說快點離開現場，我
    才發車，先往左後方倒車，再往右前方開出去，但是右前方
    是護欄，我沒有算好距離，車子擦撞到護欄，離開時，因為
    擋風玻璃破掉，視線都不好，我只好打開車窗，頭伸出去往
    前看，而鍾紹昇說高榮越還一直在追，叫我快點開車；整個
    過程，我沒有開車撞他，他手的傷勢應該是敲車窗所造成等
    語（見本院卷第40至43頁）。
(二)證人鍾紹昇於99年6月5日警詢時證稱：99年6月5日16時許，
    在花蓮縣壽豐鄉○○村○○○段379 號土地上，我與蘇珮瑀
    在她所駕駛車牌號碼4763－UM自用小客車內，高榮越突然出
    現，毀損自用小客車之雨刷桿及擋風玻璃，蘇珮瑀見狀，立
    即駕車逃離現場等語（見警卷第16至17頁）。又於100 年10
    月18日本院調查程序中經隔離訊問後結證稱：99年6月5日16
    時許，高榮越戴著帽子、口罩且穿外套，突然站在副駕駛座
    旁開始照相，蘇珮瑀說是她丈夫，高榮越又扯下副駕駛座的
    雨刷桿，敲副駕駛座的玻璃，後來走到正駕駛座旁，敲破另
    一邊的擋風玻璃，我建議趕快跑，蘇珮瑀才發動車子，先往
    左後方倒車，再往右前方彎出去，結果保險桿卡到柵欄，而
    離開時，高榮越還一直追；過程中，我們只想趕快跑，根本
    沒有傷害高榮越，他的傷勢應該是敲車窗所造成等語（見本
    院卷第43至47頁）。
(三)證人即告訴人、被告之子高○○（姓名年籍詳卷）於99年 8
    月21日警詢時及同年11月17日偵查中證稱：案發時，我沒有
    看見媽媽蘇珮瑀駕車衝撞爸爸高榮越的情形等語（見警卷第
    18至20頁）。
(四)觀諸99年6月5日案發後所拍攝上開自用小客車之照片（見警
    卷第32至34頁、偵卷第13頁），雨刷桿業遭拆除，前擋風玻
    璃破裂，保險桿毀損，復參佐現場照片（見本院卷第55頁）
    ，護欄上留有摩擦之跡證，再互核被害人及證人鍾紹昇之證
    詞，可知被告確實有毀損被害人所駕駛自用小客車之雨刷桿
    、前擋風玻璃之行為，而被害人駕車離開時，該自用小客車
    亦確實擦撞護欄，造成保險桿毀損，然並無被害人駕車往前
    衝撞被告之事證，從而被害人及證人鍾紹昇所言非虛，當可
    採信，難認其等有何先行傷害被告之行為，更難謂被告之行
    為符合正當防衛之要件。
(五)進者，被告於99年6月5日警詢時證稱：案發時，蘇珮瑀踩油
    門駕車衝撞，我向前撲在引擎蓋上，雙手抓緊雨刷桿，後來
    她倒車，我因此拉斷雨刷桿，她又往前衝撞，我向右跳開，
    用手中的雨刷桿敲破駕駛座的擋風玻璃等語（見警卷第2至4
    頁）。然於99年8 月21日警詢時改稱：案發時，蘇珮瑀想駕
    車衝撞，我往前撲上引擎蓋，雙手抓緊拉斷雨刷桿，後來她
    倒車，我摔下跌倒受傷，向右跳開，用雨刷桿敲裂擋風玻璃
    等語（見警卷第5至7頁）。復於100年7月27日本院準備程序
    中改稱：案發時，蘇珮瑀駕車要衝撞我，我撲在車蓋上面，
    抓住雨刷，後來她倒車，我滑下來、跌倒，雨刷可能因此被
    我抓斷等語（見本院卷第20頁）。可知有關雨刷桿如何斷裂
    、被害人駕車往前衝撞幾次等節，被告前後所辯矛盾齟齬，
    從而其所稱自己之行為係正當防衛云云，實難採信。至被告
    所提出之車牌、車燈碎片等物，雖得證明案發時上開自用小
    客車有發生擦撞之情形，然未能證明被害人有何駕車衝撞被
    告之行為，又被告所提出之診斷證明書、急診處方箋，雖得
    證明被告受有傷害，然亦無從證明被害人有駕車衝撞造成其
    傷害之事實，從而僅難據此即驟認被害人有傷害被告之先行
    傷害行為，亦無從認定被告之行為符合正當防衛之要件。
四、綜上所述，原審依刑法第354 條毀損他人物品罪規定，判處
    被告拘役10日，如易科罰金，以新臺幣1千元折算1日，論罪
    科刑均為適法允當。被告上訴指陳其行為係正當防衛之辯解
    ，經核無理由，應予駁回。
據上論斷，應依刑事訴訟法第 455條之1第1項、第3項、第368條
、第373條，判決如主文。
本案經檢察官張立中、黃秀敏到庭執行職務。
中    華    民    國   100    年    11    月    4     日
                  刑事第四庭  審判長  法  官  黃鴻達
                                      法  官  梁昭銘
                                      法  官  曹庭毓
上列正本證明與原本無異。
本件不得上訴。
中    華    民    國   100    年    11    月    4     日
                                      書記官